【裁判字號】    98,上更(一),140
【裁判日期】    981223
【裁判案由】    違反毒品危害防制條例
【裁判全文】
臺灣高等法院高雄分院刑事判決     98年度上更(一)字第140號
上  訴  人
即  被  告  甲○○
選任辯護人  江雍正律師
            蘇勝嘉律師
            秦德進律師
上  訴  人
即  被  告  丙○○
                    現於臺灣臺中監獄執行中
指定辯護人  本院公設辯護人   孫妙岑
上列上訴人因違反毒品危害防制條例案件，不服臺灣高雄地方法
院95年度重訴字第53號中華民國95年9 月27日第一審判決（起訴
案號：臺灣高雄地方法院檢察署95年度偵字第6580號），提起上
訴，經最高法院發回更審，本院判決如下：
    主  文
原判決撤銷。
甲○○販賣第二級毒品，處有期徒刑捌年貳月。未扣案行動電話
壹支（含0000000000號之SIM 卡壹張）沒收，如全部或一部不能
沒收時，追徵其價額或以其財產抵償之。
丙○○販賣第二級毒品，累犯，處有期徒刑捌年。未扣案行動電
話貳支（含0000000000、0000000000號之SIM 卡貳張）均沒收，
如全部或一部不能沒收時，追徵其價額或以其財產抵償之。
    事  實
一、丙○○（綽號「阿倫」）前因違反毒品危害防制條例案件，
    經臺灣臺中地方法院以91年度中簡字第1133號判處有期徒刑
    6 月確定，並於民國91年8月28日易科罰金執行完畢。
二、甲○○（綽號「阿昭」或「阿輝」）、丙○○及柳耀彬（綽
    號「家慶」運輸毒品罪，另經最高法院判處有期徒刑7年4月
    確定）均明知甲基安非他命屬毒品危害防制條例第2條第2項
    第2 款所列之第二級毒品，依法不得販賣、運輸及持有。緣
    丙○○意圖營利，基於販賣甲基安非他命之犯意，欲向甲○○販入第二級毒品甲基安非他命再俟機出售他人牟利，甲○○亦意圖營利，並基於販賣第二級毒品甲基安非他命之犯意
    ，擬將甲基安非他命販售予丙○○牟利，雙方談妥以每公斤
    52萬元，3 公斤共計約156 萬元之價格買賣甲基安非他命予
    丙○○，丙○○乃於93年5 月18日凌晨至19日上午間某時，
    在彰化縣彰化市某處，由丙○○以新臺幣（下同）3500 元
    之代價聘僱具有共同運輸第二級毒品犯意聯絡，而經常駕車
    往返各縣市送貨之柳耀彬（柳耀彬尚未取得3500元報酬），
    代其向甲○○拿取所販入之甲基安非他命而運輸之，並以其
    所有之行動電話0000000000號、0000000000號作為與柳耀彬
    0000000000號行動電話聯絡有關販賣毒品之工具，又贈與如
    附表編號三、四之行動電話、識別卡等物予柳耀彬，以供聯
    繫交付、運輸毒品事宜之用。甲○○則以其所有之00000000
    00號行動電話與柳耀彬使用之0000000000號行動電話聯絡交
    付毒品事宜。嗣柳耀彬於93年5 月19日15時許，駕駛車牌號
    碼9 Ｑ-6751 號汽車抵達高雄市○○區○○路「旺仔冰店」
    前，與甲○○會合後，由甲○○坐上柳耀彬所駕之車牌號碼
    9 Ｑ-6751 號汽車上，2 人在附近繞行一圈，並回到原相會
    地點附近後，甲○○即下車指示柳耀彬打開停放在路旁一輛
    不詳車號之自小客車車門而自車內取出以黑色背包（即附表
    編號一、二所示之第二級毒品甲基安非他命3 包《Ｍethamp
    hetamine》以黑色背包為外包裝，其內再以塑膠袋3 只分裝
    ，毒品含塑膠包裝袋3 只毛重3122點14公克，驗餘淨重3047
    點33公克，背包、塑膠袋所有權均不詳）後，再置放在其所
    駕駛之車牌號碼9 Ｑ-6751 號車上，並隨即駕駛前開車輛運
    輸上開甲基安非他命離開現場，柳耀彬並駕上開車輛擬前往
    臺中縣太平市○○路某二角公園將毒品交付予丙○○，而運
    輸該批第二級毒品。嗣於同日17時許，柳耀彬駕車行經雲林
    縣國道三號高速公路古坑收費站前北上車道時，為警當場查
    獲，並扣得附表所示物品（惟附表編號二所示黑色背包於查
    獲後未經扣案，另附表編號五為柳耀彬經營前開工作室所用
    之貨款，編號六所示行動電話未持以供聯繫交付、運輸毒品
    之用），其後警方又依柳耀彬之供述循線查獲丙○○及甲○○，始查獲上情。
三、案經行政院海岸巡防署海岸巡防總局中部地區巡防局、嘉義
    市警察局移送臺灣高雄地方法院檢察署檢察官偵查起訴。
    理  由
壹、證據能力方面：
一、按刑事訴訟法第159 條之1 第2 項所稱被告以外之人於偵查
    中向檢察官所為之陳述得為證據，立法者係以刑事訴訟法規
    定檢察官代表國家偵查犯罪、實施公訴，依法有訊問被告、
    證人、鑑定人之權，且實務運作時，偵查中檢察官向被告以
    外之人所取得之陳述，原則上均能遵守法律規定，不致違法
    取供，其可信性甚高，為兼顧理論與實務，而對被告以外之
    人於偵查中向檢察官所為之陳述，除顯有不可信之情況者外
    ，得為證據（最高法院95年度台上字第66 75 號判決意旨參
    照）。本件同案被告轉換為證人身份之柳耀彬、丙○○於偵
    查中具結後向檢察官所為之陳述（偵一卷43-46 頁，54-55
    頁），依同法第159 條之1 第2 項規定，並無證據足證檢察
    官取證過程中有何違法或顯有不可信之情況，故認應具有證
    據能力。
二、按「被告以外之人於檢察事務官、司法警察官或司法警察調
    查中所為之陳述，與審判中不符時，其先前之陳述具有較可
    信之特別情況，且為證明犯罪事實存否所必要者，得為證據
    。」刑事訴訟法第159條之2定有明文。又司法警察並無命證
    人具結之權利，司法警察詢問證人，並未準用具結之相關規
    定，證人於警察機關前之虛偽陳述，亦無偽證刑責之追訴問
    題（刑法第168 條、刑事訴訟法第196 條之1 參照），是證
    人於司法警察調查中之陳述，並無具結問題，僅受上開傳聞
    法則之限制。本件證人柳耀彬於93年5 月19日警詢供稱：93
    年5 月19日被查獲之甲基安非他命係放在黑色包包裡面，是
    當日在高雄市○○路旺仔冰店門口由綽號「阿輝」男子將其
    放到車子後座地板上，要送至臺中給綽號「阿倫」的男子等
    語（附於行政院海巡署海岸巡防總局中部地區巡防局嘉義機
    字第0930009270號卷第2-5 頁）；其於94年7 月11日於警詢
    中亦供述: 93年5 月19日被查獲之甲基安非他命，是綽號「
    阿倫」真名丙○○之男子以3,500 元僱其向綽號「阿輝」真
    名甲○○之男子取貨等語（附於海岸巡防署中部地區巡防局
    嘉義機字第0950002593號函第9- 11 頁）。然柳耀彬於95年
    9 月14日原審法院審理中雖改稱：93年5 月19日係丙○○叫
    伊到高雄找被告甲○○，但當時丙○○並沒有告知伊要找甲○○拿毒品甲基安非他命，伊與甲○○碰面後，甲○○指示
    伊到車上拿黑色包包，伊拿到黑色包包後就開車回台中，伊
    與丙○○並未約定任何報酬，且甲○○亦未告知伊要將黑色
    包包是交予何人云云（原審二卷148-157 頁）。是以證人柳
    耀彬於警詢93年5 月19日及同年7 月11日與原審法院95年9
    月14日審理時之供述即有前後陳述不符之情。然：
   1、本院審酌其於93年5月19日警詢時之證述（警二卷1-4頁）
      ，係於查獲當日製作，當時記憶自較深刻，可立即反應所
      知，不致因時隔日久而遺忘案情，且依當時之情狀，較無
      串謀被告2 人或因被告2 人同庭在場而有顧忌或故為迴護
      之可能。
   2、另柳耀彬於94年7 月11日警詢筆錄（警一卷9-11頁），係
      柳耀彬因運輸毒品而於台灣高等法院台南分院審理時主動
      供述扣案毒品之來源後，又自行往警局製作筆錄，則其於
      上開警詢供述之係出自發性，相較於柳耀彬於95年9 月14
      日原審審理時，係於被告2 人在庭情況下具結作證，且被
      告2 人所涉販賣第二級毒品重罪罪名。又衡以柳耀彬與被
      告2 人交情程度及是否憚於被告2 人日後之報復，客觀上
      自已難期待柳耀彬能完全據實陳述。況證人許瑞琪於本院
      審理時亦已證稱: 伊在台南高分院的出庭作證時（即94年
      6 月24日），柳耀彬當庭有跟審判長說要跟我們配合，因
      為他要減輕其刑，所以要求跟我們警方配合，當時柳耀彬
      沒有被羈押，所以我跟他說什麼有空到我們單位製作筆錄
      ，然後就開始展開偵辦等語（本院卷80頁）。從而，柳耀
      彬於94年7 月11日警詢所證，較之其於原審法院審理時之
      證述內容，當係具有「較可信之特別情況」。換言之，柳
      耀彬上開警詢所證之「可信性」之具備，當亦堪認定。又
       證人柳耀彬之上開警詢陳述有關其所運輸之毒品係被告2
      人所委託運輸及受取等情節，復為證明被告2 人販賣毒品
      犯罪事實存否所必要者，是證人柳耀彬於上開警詢中之所
      證，應依刑事訴訟法第159 條之2 規定，例外賦予其證據
      適格之地位，認均具有證據能力。
   3、另柳耀彬除上開警詢筆錄外，其餘其於另案偵查及審判程
      序所製作之未經具結所製作之筆錄部分，均業已於原審及
      本院前上訴審業經檢、辯及被告2 人以相互詰問其等偵、
      審供述之內容（原審一卷145- 157頁、本院前上訴審一卷
      105-110 頁），對被告2 人防禦權之行使已有充分之保障
      ，自應認有證據能力，故被告甲○○之辯護人主張: 柳耀
      彬除警詢筆錄外，其餘其於另案偵查及審判程序所製作之
      未經具結所製作之筆錄均無證據能力云云（本院卷99-100
      頁），則有誤會。
三、至於監聽譯文是否具有證據能力而言，按有事實足認被告或
    犯罪嫌疑人有最輕本刑為3 年以上有期徒刑之罪嫌，並危害
    國家安全或社會秩序情節重大而有相當理由可信其通訊內容
    與本案有關，且不能或難以其他方法蒐集或調查證據者，在
    偵查中得由檢察官核發通訊監察書，通訊保障及監察法第5
    條第1 項第1 款、第2 項定有明文。又通訊監察書應記載下
    列事項：一、案由及涉嫌觸犯之法條。二、監察對象。三、
    監察通訊種類及號碼等足資識別之特徵。四、監察處所。五
    、監察理由。六、監察期間及方法。七、聲請機關。八、執
    行機關。第五條之通訊監察期間，每次不得逾30日；其有繼
    續監察之必要者，得於期間屆滿前，重新聲請。前項期間屆
    滿前，已無監察之必要者，應即停止監察，同法第11條、第
    12 條 亦定有明文。查本案監聽係海岸巡防署中部地區巡防
    局為執行機關，依臺灣嘉義地方法院檢察署以93年4 月29日
    93年嘉檢威誠監續字第000195號（附於海岸巡防署中部地區
    巡防局95年3 月22日嘉義機字第0950003949號函第6-28頁）
    ，實施監察之通訊號碼為柳耀彬、丙○○所使用之00000000
    00號、0000000000號及0000000000號行動電話，監察時間自
    93年4 月30日上午10時起至93年5 月28日上午10時止，監察
    方法為監聽、錄音，是承辦警員對柳耀彬及丙○○上開門號
    實施監聽錄音，並未逾越授權實施監察之範圍。至於通訊監
    察書監察對象載為何人，此應為核發通訊監察書時，依當時
    線索僅知悉犯罪嫌疑人之綽號，為客觀環境所致，本案監聽
    符合前開通訊保障及監察法之法定程序，應具有證據能力。
    惟通訊監察監聽譯文中有關以（）括號加註文字部分，係執
    行監聽警員自行加註之個人意見，係審判外陳述，無證據能
    力。
四、按被告以外之人於審判外之陳述，雖不符刑事訴訟法第159
    條之1 至第159 條之4 之規定，而經當事人於審判程序同意
    作為證據，法院審酌該言詞陳述或書面陳述作成時之情況，
    認為適當者，亦得為證據；又當事人、代理人或辯護人於法
    院調查證據時，知有第159 條第1 項不得為證據之情形，而
    未於言詞辯論終結前聲明異議者，視為有前項之同意，刑事
    訴訟法第159 條第1 項、第159 條之5 分別定有明文。本件
    檢察官、被告2 人及其等辯護人於本院審判程序時，就本案
    判決後述所引用各項證據（含傳聞證據、非傳聞證據及符合
    法定傳聞法則例外之證據）之證據能力，均表示無意見，並
    同意引為證據，且於本院言詞辯論終結前，對於卷附具有傳
    聞證據性質之證據，既均已知其情，卻未聲明異議，本院認
    該具有傳聞證據性質之證據，亦無任何違法取證之不適當情
    形，以之作為證據使用係屬適當，自均具有證據能力。
貳、實體上認定：
一、訊據被告丙○○固坦承其綽號為「阿倫」，於案發當時以每
    公斤甲基安非他命約52萬元代價，共計購買3 公斤甲基安非
    他命後，而以3500元之代價聘僱柳耀彬於93年5 月19日下午
    前往高雄市○○區○○路「旺仔冰店」前取回附表編號一、
    二所示之甲基安非他命及包裝袋等情不諱（本院卷33頁、75
    頁反面-78 頁、94- 96頁），惟辯稱: 那次是我跟綽號「昭
    明」男子事先用電話約好，我才跟柳耀彬講去旺仔冰店那邊
    ，那個地點也是我告訴柳耀彬的，但「昭明」男子並非甲○○云云。另被告甲○○亦矢口有販賣第二級毒品甲基安非他
    命之犯行，並辯稱：伊之綽號為「阿昭」，而不是「阿輝」
    ，伊沒有販賣二級毒品甲基安非他命予丙○○，93年5 月19
    日丙○○當時有委託柳耀彬拿各種廠牌機油之估價單給伊，
    當日下午2 時許，伊與柳耀彬約在高雄市○○路及中正路Ｆ
    4 泡沫紅茶店見面，柳耀彬將估價單交予伊後，2 人即隨即
    分手，當天伊沒有去高雄市○○路之「旺仔冰店」，柳耀彬
    所指的交付毒品時間，伊正在高雄榮民總醫院附近，不可能
    又出現在十全路云云。
二、經查：
（一）本件柳耀彬於93年5 月18日17時許駕駛車牌號碼9 Ｑ-675
      1 號自小客車行經雲林縣國道三號高速公路古坑收費站前
      北上車道時，為警在其車內內查扣之黑色背包內有3 只塑
      膠內均裝有晶體粉末，經囑託鑑定，認含塑膠包裝袋3 只
      毛重3122.14 公克，總淨重3047.44 公克，取出0.11公克
      鑑驗用罄，驗餘淨重3047.33 公克，均檢出第二級毒品甲
      基安非他命成分，有內政部警政署刑事警察局93年7 月27
      日刑鑑字第0930131614號鑑驗通知書可憑（雖與附在台灣
      高等法院台南分院93年上訴字第853 號卷第54頁之刑事警
      察局93年10月21日0000000000號之鑑驗通知書，鑑驗毒品
      重量略有差異，惟該鑑驗顯有重覆鑑驗之情形，仍以第一
      次鑑驗之結果為依據）。
（二）而上開第二級毒品甲基安非他命，係被告丙○○（綽號阿
      倫）委託柳耀彬至高雄市向被告甲○○（綽號阿輝）拿取
      ，而門號0000000000行動電話係被告丙○○交予柳耀彬供
      雙方聯絡之用，且柳耀彬確有以0000000000號行動電話與
      0000000000 號行動電話之持用人被告甲○○及000000000
      0 號、0000000000號行動電話之持用人即被告丙○○聯繫
      交付、運輸毒品事宜等情，業據柳耀彬於警詢（警一卷10
      頁）及台灣高等法院台南分院審理時迭次證述（上訴二卷
      15 6-163頁）明確，並於原審法院95年9 月14日審判筆錄
      當庭指認被告甲○○、丙○○，並證稱: （「阿倫」是否
      有告訴你要拿什麼東西回去給他？）是，「阿倫」是丙○○，阿輝就是甲○○等語（原審一卷149 頁），另丙○○
      於偵訊中亦證稱: 我認識被告（甲○○），他的綽號是「
      阿昭」、「阿輝」等語（偵一卷43-46 頁），故被告甲○○上開所辯: 其綽號並不是叫「阿輝」云云，顯無足採。
（三）又0000000000號行動電話於案發之際係由被告丙○○所持
      用之事實，業據被告丙○○供承在卷（警卷47頁、偵一卷
      45頁、原審一卷160 頁），另0000000000號行動電話SIM
      卡則係由被告丙○○交予柳耀彬持用之事實，亦經證人柳
      耀彬證述在卷（原審四卷66-67 頁），並證稱:000000000
      0 識別卡是和阿倫（丙○○）聯繫用的，他送給我的，那
      是儲值卡等語（原審四卷66-67 頁），此由被告丙○○00
      00 0 00000號之行動電話於所持用93年5 月19日上午10時
      57分14秒-11 時15分14秒與柳耀彬所持用之0000000000號
      行動電話自明（警三卷53頁）。另由被告丙○○與柳耀彬
      2 人於案發當日上午11時8 分34秒與9 分20秒之電話監聽
      譯文顯示:
     【I、93年5月19日上午11時8分34秒 】
      Ｂ（丙○○）:「阿輝」的電話幾號?
      Ａ（柳耀彬）:我要看一下我的手機。
      Ｂ（丙○○）:你看一下再打給我。
     【II、93年5月19日上午11時9分20秒】
      Ａ（柳耀彬）:894370
      Ｂ（丙○○）:894370
      Ａ（柳耀彬）:前面好像是39
      Ｂ（丙○○）:好
      由上開被告丙○○、柳耀彬與通話內容顯示「阿輝」男子
      之行動電話應為0000000000號。又0000000000號於案發當
      時為被告甲○○所有持用之事實，業據被告甲○○已於本
      院供承在卷（本院卷93頁反面），並供稱: （你自己使用
      的行動電話曾不曾經交給別人使用？）0000000000不曾交
      給別人使用，另外壹支0000000000應該也沒有等語（本院
      卷93頁反面），此亦足徵證人柳耀彬於案發之際係以其所
      持用之0000000000號與被告丙○○聯絡而到高雄向「阿輝
      」男子取得本件扣案之甲基安非他命，而該「阿輝」男子
      應係被告甲○○無訛，此亦足徵被告甲○○否認其為綽號
      「阿輝」男子並於案發當時交付本案甲基安非他命云云，
      自無可採。
（四）另被告甲○○於案發當時究係如何交付附表編號一、二甲
      基安非他命及包裝袋予柳耀彬？
      證人柳耀彬雖於93年5 月19日警詢供稱：93年5 月19日被
      查獲之甲基安非他命係放在黑色包包裡面，是當日在高雄
      市○○路「旺仔冰店」門口由綽號「阿輝」男子（即甲○○）將其放到車子後座地板上，要送至臺中給綽號「阿倫
      」男子（即丙○○）云云（警二卷3 頁），而與原審法院
      於95年9 月14日審訊證稱: 黑色的包包是我去車上拿的等
      語（原審一卷149 頁），其如何取得甲基安非他命之情節
      ，雖有不符。惟觀之柳耀彬已於原審證稱: （你為何會去
      車上拿黑色的包包？）「阿輝」上我的車，我們去繞了一
      圈後又回到原地，「阿輝」就下車，指示停我旁邊的車（
      自小客車），我就到那一台車上拿黑色的包包，是「阿輝
      」指示我去那一台車上拿東西（本案之甲基安非他命）等
      語（原審一卷154 頁），比較證人柳耀彬於原審所證述如
      何與「阿輝」（甲○○）駕車繞了一圈及如何由停在路旁
      之車輛取得甲基安非他命之情節顯較其於93年5 月19日之
      警詢所供之情節更詳細，故應以其原審95年9 月14日審訊
      所證述取得甲基安非他命之方式，較屬可信。另證人柳耀
      彬又證稱: 綽號「阿輝」的男子為「甲○○」，他是開裕
      隆車…我只知道他車牌號碼前面為E9…，身高約180 公分
      等語（警一卷10頁），核與被告甲○○供承: 查緝人員在
      車號E9-577 6搜索時，當時該車是由我駕駛的等語（警一
      卷4 頁）及於偵訊供稱: 柳耀彬本來就跟我認識，他知道
      我的車牌及電話，他到高雄都會打電話給我等語（偵一卷
      59-60 頁）相符。況被告甲○○復於本院審理時供稱: 與
      柳耀彬並無仇隙等語（本院卷92頁反面），核與證人柳耀
      彬於本院前審審理時亦供稱:91 年間即認識甲○○，交情
      不錯，是朋友關係等語相符（本院前審上訴一卷105 頁）
      ，足見證人柳耀彬對其於案發之際交付甲基安非他命人即
      為被告甲○○，應無可能誤認或藉機誣陷之理，故被告甲○○空言否認交付附表編號一、二所示甲基安非他命及包
      裝袋予柳耀彬云云，委無可採。
（五）另證人柳耀彬雖於95年9 月14日原審審理時證稱：「（93
      年5 月19日為何開車去高雄？）是「阿倫」託我帶錢去高
      雄給「阿輝」，他當時是拿1 張估價單給我叫我直接交給
      「阿輝」、「（阿輝請你去車上拿1 包東西，是否就是警
      察查獲的東西？當時阿輝是否有告訴你要把東西拿去哪裡
      ？）是。他沒有告訴我要把東西拿去哪裡」、「（為何你
      之前於警、偵訊及法院審理時都供稱是阿倫叫你去高雄找
      阿輝叫你把東西帶給他？）我在車上收到簡訊，我的印象
      簡訊是叫我把東西拿到太平市○○路，至於是何人發簡訊
      給我的，我已經忘記了」、「（提示通訊監察書第30、31
      頁，2 則簡訊，是何人發給你的？）我不知道是何人發給
      我的，但是我會照著他的指示去做」」、「（你為何會去
      車上拿黑色的包包？）阿輝上我的車，我們去繞了1 圈後
      又回到原地，阿輝就下車此時我旁邊的車就打開車門，我
      就到那1 台車上拿黑色的包包，阿輝指示我去那1 台車上
      拿東西」、「（阿輝是否有告訴你車上有東西叫你去拿？
      ）我不記得了」、「（阿輝是否有告訴你要拿這包東西回
      台中或是交給何人？）都沒有」、「（你當天南下高雄，
      丙○○是否有說要給你多少的報酬？）沒有」、「（提示
      海巡筆錄，你有提到有3500元的報酬是否實在？）不實在
      ，是我編的」、「（當天你南下是否有把估價單交給甲○○？）有，我有交給阿輝」云云（原審一卷149-156 頁）
      。另於96年1 月11日本院前審審理中亦證稱：查獲當天是
      丙○○託伊交一張估價單給甲○○，並沒有交給伊毒品，
      查扣的毒品是一名綽號「阿利」的人交給伊請伊運輸回去
      的云云（本院前審上訴一卷第108 至109 頁）。然查證人
      柳耀彬於原審審理前（即95年9 月14日）之歷次供述中，
      均未提及案發當日係被告丙○○委託伊交予估價單予被告
      甲○○等語，再佐以常情，若僅委託柳耀彬交付一張估價
      單，則被告丙○○自可透過傳真或郵寄之方式將估價單交
      予被告甲○○即可，其何需大費周章委託柳耀彬自台中南
      下高雄，僅為交予1 張估價單予被告甲○○之理？是柳耀
      彬上開證詞，顯不合常情，已不足採信。參諸證人柳耀彬
      於第1 次警詢時，即詳盡供稱當日係綽號「阿倫」（即丙○○）之男子，叫伊到高雄市向綽號「阿輝」（即甲○○
      ）之男子拿東西等語，且柳耀彬於該次警詢即已對綽號「
      阿倫」及「阿輝」的外表特徵及聯絡方式均有詳盡說明，
      並已於警詢中陳明悔意，願配合檢警辦案供出販毒源頭等
      語（附於行政院海巡署海岸巡防總局中部地區巡防局嘉義
      機字第0930009270號卷第2-5 頁），另證人許瑞琪亦於本
      院審理時證稱: （你怎麼知道柳耀彬在台南高分院準備程
      序說要配合警方供出實情？）我收到台南高分院的傳票出
      庭作證的時候，當庭柳耀彬跟審判長說要跟我們配合，因
      為他要減輕其刑，所以要求跟我們警方配合，而當時柳耀
      彬沒有被羈押，所以我們跟他說什麼時候有空到我們單位
      製作筆錄，然後就開始展開偵辦等語（本院卷80頁），故
      證人柳耀彬上開警詢之供述，可信度應甚高。又衡諸柳耀
      彬與被告2 人均係認識朋友關係，並無仇恨，業據證人柳
      耀彬陳明在卷，則柳耀彬自更無故意供出被告2 人而加以
      誣陷之理。綜上研判，自應以柳耀彬上開對於不利於被告
      2 人之證詞較為可採。復參酌柳耀彬於案發當日即93年5
      月19日13分之通聯記錄（警卷53頁），柳耀彬確有以0000
      000000號行動電話與被告甲○○所有並持用之0000000000
      號行動電話聯絡（警三卷53頁），益徵柳耀彬警詢之證詞
      ，應非子虛。
（六）另被告丙○○雖於本院審理時以證人身分證稱: （被查獲
      的那一批安非他命是從那裡來的？）我跟高雄一名男子叫
      「昭明」購買的，然後委託柳耀彬下來載云云（本院卷76
      頁），並證稱:93 年5 月19日我本來要委託柳耀彬拿19萬
      元南下還他（甲○○），所以柳耀彬誤以為我跟甲○○購
      買毒品云云（本院卷76頁反面）。惟卻又證稱: （你是否
      知道柳耀彬跟毒品的賣方他們是如何約在「旺仔冰店」見
      面？）我知道，那次是我跟「昭明」事先用電話約好，我
      才跟柳耀彬講去「旺仔冰店」那邊，那個地點也是我告訴
      柳耀彬的。（柳耀彬跟甲○○在你所認識的10年內他們見
      過多少次？）應該2 、3 次或3 、5 次等語（本院卷76頁
      反面）。是被告丙○○既事先與本件扣案之甲基安非他命
      賣主聯絡好購買之時間及地點並委由柳耀彬南下前往約定
      地點取得所購買之甲基安非他命，必然會將交接時間、地
      點與對象明確告知，則柳耀彬自無可能對被告丙○○是向
      被告甲○○購買甲基安非他命一節有誤認可能之理。況被
      告甲○○與柳耀彬又非素昧平生，2 人又無何仇隙，已如
      前述，則更無可會藉端誣陷被告甲○○之理。反之，被告
      丙○○與被告甲○○雙方已有10數年交情，且被告甲○○
      曾於92年間因其子在台中唸書並委託被告丙○○代購房子
      等情，業據被告丙○○證述在卷（偵一卷43-44 頁），足
      見被告2 人平日交情匪淺，故被告丙○○上開證述: 並非
      向被告甲○○甲基安非他命云云，應屬迴護被告甲○○之
      詞，自無足採。
（七）被告甲○○辯護人於本院前審時雖辯稱: 觀之柳耀彬監聽
      譯文，可知柳耀彬自93年5 月14日起即有與李心然（行動
      電話為0000000000及000000 0000 號）聯絡販賣毒品事宜
      ，是柳耀彬93年5 月19日南下高雄應係替李心然運輸毒品
      云云。惟按依法實施通訊監聽所取得證人之對話紀錄，固
      非不得採為證據，然此與證人在實施刑事訴訟之公務員訊
      問時所為之供述相較，就程序之公開言，究不若後者之憑
      信力（證人作證尚須具結，如有虛偽陳述，應負偽證罪責
      ) ，尤以被告之自白為親自歷境，尚須與事實相符，並有
      其他佐證以資補強，始足採為論罪依據，該證人之監聽所
      得對話紀錄，更須受此限制，自不待言，最高法院著有85
      年度台上字第4686號判決可資參照。揆諸上開說明，無論
      是被告或證人監聽所得之對話記錄，均需有其他佐證始得
      作為不利被告之認定。經查門號0000000000行動電話為柳
      耀彬使用，且柳耀彬於93年5 月14日至93年5 月19日確有
      與0000000000號及0000000000號行動電話之持有人聯絡，
      而觀之卷附之監聽之譯文內容，在談話中夾雜暗語、代號
      ，並無直接可判明係有關毒品交易之對話，雖警方於譯文
      以（）加註意見，惟該加註意見究屬個人推斷臆測之意見
      ，且為審判外陳述之證據並無證據能力已如前述，且復無
      其他證據以證明上開毒品係其所指稱之「李心然」所販賣
      。再者，依上開柳耀彬監聽譯文，柳耀彬於93年5 月14日
      至93年5 月19日期間，亦多次與被告2 人聯絡。準此，難
      以柳耀彬於該段期間內有與「李心然」聯絡，即認扣案之
      毒品應係「李心然」所販賣，而與被告2 人無涉，附此敘
      明。
（八）被告甲○○之辯護人另以: 被告甲○○93年5月19日下午3
      時許，當日並未去「高雄市○○區○○路「旺仔冰店」前
      交付甲基安非他命給柳耀彬，因當日柳耀彬所指交付甲基
      安非他命時間，甲○○所持用之0000000000於93年5 月19
      日15時9 分8 秒行動電話通話之基地台在高雄市○○區○○路附近，另其持用0000000000與其子乙○○0000000000
      號行動電話於93年5 月19日15時23分56秒聯絡時，000000
      0000行動電話基地台亦在高雄榮民總醫院附近，有000000
      000 號行動電話通聯紀錄可證，故甲○○不可能會於93年
      5 月19日下午3 時許，在高雄市○○區○○路「旺仔冰店
      」云云（本院卷103 頁）。另被告甲○○之子乙○○雖於
      本院審理時證稱: 我爸爸（甲○○）的行動電話是00000
      00000 號，他在93年間就有在使用，並沒有借給給別人使
      用，因為我打給他的時候，都是由他接的電話云云。惟按
      行動電話當今之所以能蔚為風潮，其主要基於易於攜帶及
      隨時、地可任人撥打之便利性始然，且持有者可同時擁有
      數支行動電話以方便與不同之人聯絡，故被告甲○○除持
      有0000000000號之行動電話外，另亦同時持用之00000000
      00號行動電話，業如前述。證人乙○○雖證稱: 其所持用
      之0000000000號行動電話撥打0000000000號均由其父甲○○接聽云云。惟此僅能證明乙○○所持用之0000000000號
      行動電話曾與持用0000000000號之人有聯絡過，然並不足
      以證明乙○○於93年5 月19日當日15時9 分8 秒及93 年5
      月19日15時23分56秒，曾以其持用之0000000000號與其父
      甲○○正持有使用0000000000號而為互相聯絡，此由證人
      乙○○於本院審理時所為之證述自明（本院卷81頁-82 頁
      反面）。又0000000000號行動電話由乙○○自89年5 月29
      日即已開始申辦持用之事實，此有台灣大哥大行動電話申
      請書在卷可按（本院卷54頁），惟證人乙○○於本院98年
      11月25日審理時竟證稱: （現在這支手機《0000000000》
      號是否還在使用？）還在使用。（這支手機從以前到現在
      有無借給別人使用？）沒有等語（本院卷81頁反面）。是
      依證人乙○○持有該支0000000000號於長達10年期間均未
      曾借人持用撥打，則顯已悖於常情，故其上開之證述應係
      為迴護其父被告甲○○所為之證述，自不足以為被告甲○○有利之認定。故被告甲○○之辯護人所提出行動電話
      000000 0000 號及0000000000號於93年5 月19日15時9 分
      8 秒及15時23分56秒之通聯紀錄及基地台位置，均無法證
      明被告甲○○當時實際所在之位置，已甚明確。
（九）又按販賣毒品係政府嚴予查緝之違法行為，且毒品可任意
      分裝或增減其份量，而每次買賣之價量，亦隨時依雙方關
      係之深淺、當時之資力、需求程度及對行情之認知等因素
      ，機動調整，因之販毒者從量差或價差中牟利之確切利得
      為何，除坦承犯行或買進之價量俱臻明確者外，緝毒實務
      上往往難以查得實情，但除有積極事證足資證明販毒者確
      未牟利外，尚難僅以未查得實際利得，即謂販毒者主觀上
      無營利之意圖。況販賣第二級毒品更係最輕法定本刑7 年
      以上有期徒刑之重罪，苟無利可圖，一般販賣毒品者，當
      無甘冒重刑風險，以平價或低價供應毒品予他人之理。本
      件被告丙○○已坦承以每公斤52 萬 元代價，共計購得本
      件扣案之甲基安非他命係供營利販賣用，已如前述，另被
      告甲○○雖矢口否認販賣甲基安非他命犯行，然由上開事
      證可知被告丙○○係向「阿輝」即被告甲○○購買附表編
      號一之甲基安非他命（驗餘淨重3047.33 公克），被告甲○○若非有厚利可圖，豈可能冒此被查獲而面臨嚴厲刑罰
      之風險仍為毒品買賣之犯行，故應認被告丙○○及甲○○
      2 人均有從中獲利之主觀意圖甚明。
三、綜上所述，被告甲○○上開辯解均屬卸責之詞，不足採信，
    本件事證明確，被告2 人犯行均洵堪認定。
 參、論罪科刑、撤銷改判及沒收：
一、按行為後法律有變更者，適用行為時之法律。但行為後之法
    律有利於行為人者，適用最有利於行為人之法律，刑法第2
    條第1 項定有明文。
（一）98年5 月20日修正前（已於98年11月20日施行）之毒品危
      害防制條例4 條第2 項規定「製造、運輸、販賣第二級毒
      品者，處無期徒刑或七年以上有期徒刑，得併科新臺幣七
      百萬元以下罰金。」修正後毒品危害防制條例4 條第2 項
      則規定「製造、運輸、販賣第二級毒品者，處無期徒刑或
      七年以上有期徒刑，得併科新臺幣一千萬元以下罰金。」
      顯見修正後對於販賣第二級毒品部分，其法定罰金刑部分
      ，已由得科新臺幣七百萬元以下罰金，提高為新臺幣一千
      萬元以下罰金。故比較新舊法，應以98年5 月20日修正前
      毒品危害防制條例4 條第2 項規定，較有利於被告甲○○
      、丙○○。
（二）被告甲○○、丙○○行為後，刑法亦於94年2 月2 日經總
      統令修正公布，於95年7 月1 日施行，而比較新舊法時應
      就罪刑有關之共犯、未遂犯、想像競合犯、牽連犯、連續
      犯、結合犯，以及累犯加重、自首減輕暨其他法定加減原
      因（如身分加減）與加減例等一切情形，綜其全部罪刑之
      結果而為比較（最高法院95年5 月23日刑事庭第8 次會議
      決議參照）如下:
 （1）法定罰金刑:
      毒品危害防制條例第4 條第2 項法定刑為罰金刑部分，修
      正後刑法第33條第5 款規定「罰金：新臺幣1 千元以上，
      以百元計算之」，與修正前刑法第33條第5 款規定「罰金
      ：1 元以上」不同。經比較新舊法，以舊法較有利於被告
      （參最高法院95年台上字第6958號、第7024號判決）。
 （2）共同正犯:
      被告丙○○與柳耀彬共同運輸第二級毒品行為時刑法第28
      條原規定：「二人以上共同『實施』犯罪之行為者，皆為
      共同正犯」。行為後該條修正為：「二人以上共同『實行
      』犯罪之行為者，皆為共同正犯」。將舊法之「實施」修
      正為「實行」。原「實施」之概念，包含陰謀、預備、著
      手及實行等階段之行為，修正後僅共同實行犯罪行為始成
      立共同正犯。是新法共同正犯之範圍已有限縮，排除陰謀
      犯、預備犯之共同正犯。新舊法就共同正犯之範圍既因此
      而有變動，自屬犯罪後法律有變更，而非僅屬純文字修正
      ，應有新舊法比較適用之問題（最高法院96年度台上字第
      934號判決參照），依新法較有利於被告。
 （3）牽連犯:
      修正後之刑法刪除第55條關於牽連犯之規定，本件被告丙○○所犯上開毒品危害防制條例第4條第1項販賣第二級毒
      品罪及同項運輸第二級毒品罪具有牽連犯之關係，若依修
      正前即行為時之規定，應從一重之販賣第二級毒品罪處斷
      ；惟依修正後之刑法既已刪除牽連犯之規定，則所犯上述
      2 罪應依數罪併罰之規定分論併罰，故比較新舊法之規定
     ，應以修正前之規定較有利於被告。
 （4）累犯:
      關於累犯之規定，於有期徒刑執行完畢後5 年內，故意再
      犯本件有期徒刑以上之罪，不論依修正前之刑法第47條或
      修正後之刑法第47條第1 項之規定，均構成累犯，不生比
      較問題。
 （5）綜合比較刑法修法前後之結果，應以適用修正前刑法論罪
      科刑最有利於被告2 人。
二、按販賣毒品罪，以行為人有營利之意思，而販入或賣出毒品
    居其一或二者兼而有之，均屬既遂。必基於「營利」以外之
    原因取得毒品( 如受贈、侵占、竊、搶、盜得）後，始「起
    意」販賣，且尚未「著手」販賣，始構成意圖販賣而持有，
    若已著手實施，而未賣出，則成立販賣毒品未遂罪。被告2
    人分別意圖營利而販入第二級毒品甲基安非他命，且被告甲○○又已將販入之第二級毒品甲基安非他命售賣予被告丙○○，已如前述，係屬販賣既遂，是核被告2 人所為，均係犯
    98年5 月50日修正前毒品危害防制條例第4 條第2 項販賣第
    二級毒品罪。又被告丙○○委託柳耀彬將本件扣案之第二級
    毒品自高雄運輸到台中之過程中即被查獲，則另犯修正前毒
    品危害防制條例第4 條第2 項運輸第二級毒品罪，其與柳耀
    彬就運輸第二級毒品罪間，2 人有共同犯意聯絡及行為分擔
    ，均為共同正犯。又被告丙○○所犯上開販賣及運輸第二級
    毒品2 罪間，有方法、目的之牽連關係，應依修正前刑法第
    55條牽連犯之規定，從情節較重之98年5 月20日修正前項販
    賣第二級毒品罪處斷。又被告2 人持有第二級毒品，進而販
    賣，低度之持有行為均各為高度之販賣行為所吸收，均不另
    論罪。
三、被告丙○○前因違反毒品危害防制條例案件，經臺灣臺中地
    方法院以91年度中簡字第1133號判處有期徒刑6 月確定，並
    於91年8 月28日易科罰金執行完畢，此有臺灣高等法院被告
    前案紀錄表、在監在押全國紀錄表可證，其於有期徒刑執行
    完畢後5 年內故意再犯本件有期徒刑以上之罪，應依刑法第
    47條規定論以累犯，並加重其刑，惟法定本刑無期徒刑部分
    ，依法不予加重，並僅就有期徒刑及罰金部分加重其刑。
四、原審對被告2 人為論罪科刑固非無見，惟: (1)原審對被告2
    人供販賣毒品用之行動電話（含SIM 卡），於主文僅載「如
    全部或一部不能沒收時，追徵價額」，漏載「或以其財產抵
    償之」，已有未宜。(2)原判決逕引秘密證人A 在偵查中之證
    述為論罪依據，惟並未敘明該秘密證人（保密證人）何以得
    受保護而得以保密真實姓名、身分必要之依據，已有未洽，
    且稽之全卷，該保密證人曾以真實姓名為證人，在本案警詢
    、偵審程序中就關被告販賣毒品案情作證證述，原判決並引
    為論罪依據，茲同一案件、同一證人竟以真實姓名、秘密證
    人代號之不同身分為證述，原判決並未予敘明而分別引為論
    罪依據，致判決論罪理由形同有二名不同證人分別對被告為
    不利之證述，自有未妥。(3)被告丙○○與其所委託柳耀彬運
    輸本案之甲基安非他命，應與柳耀彬有共同犯運輸第二級毒
    品罪，原審未予論及，亦有未合。(4)又按刑法於94年2 月2
    日經總統令修正公布，於95年7 月1 日施行，而比較新舊法
    時應就罪刑有關之共犯、未遂犯、想像競合犯、牽連犯、連
    續犯、結合犯，以及累犯加重、自首減輕暨其他法定加減原
    因（如身分加減）與加減例等一切情形，綜其全部罪刑之結
    果而為比較，本件被告2 人於93年5 月19日犯本件販賣第二
    級毒品罪，原審於95年9 月27日始行宣判，自應比較刑法新
    舊法之適用，原審對被告2 人所犯之法定罰金列、共同正犯
    、牽連犯均未敘明新舊法比較，自有未恰。(5)原審認判決理
    由雖謂000 0000000 （原審誤載000000000 ）號行動電話，
    為被告甲○○所有並供聯絡販賣第二級毒品所用之物（原判
    決15頁倒數第6-8 行），應宣告沒收。然其事實欄（原判決
    第2 頁）卻認定該支行動電話僅被告甲○○使用，並未認定
    為被告甲○○所有，稍有疏漏。被告甲○○、丙○○上訴意
    旨均矢口否認犯罪，惟被告丙○○已於本院審理時坦承犯罪
    （本院卷95頁反面），雖均無理由，然原判決既有上開瑕疵
    ，自應由本院予撤銷改判。爰審酌被告2 人正值壯年，身體
    健全，卻不思循合法正當途徑獲致財富，竟為牟厚利，甘冒
    被查獲遭判重刑之風險，販賣政府嚴厲查緝之毒品，助長毒
    品之氾濫，戕害他人身心健康，對社會治安危害非輕，且被
    告甲○○犯後仍未坦承犯行，難認有悔悟之意，另被告丙○○則已於本院坦承犯行，雖有悔意，惟仍未如實供出購買毒
    品之來源及其等販賣之毒品未及流入市面，尚未造成社會實
    質之危害等一切情狀，分別量處被告甲○○有期徒刑8 年2
    月，被告丙○○有期徒刑8 年。又扣案之甲基安非他命3 包
    〈總淨重3047.44 公克〉，係第二級毒品，已如前述，原應
    依毒品危害防制條例第18 條 第1 項前段之規定沒收銷燬之
    （因鑑驗耗失之甲基安非他命，自無庸再為沒收銷燬諭知）
    ；又盛裝上開甲基安非他命之包裝袋3 包，與甲基安非他命
    毒品並非不可剝離，原均應依毒品危害防制條例第19條第1
    項規定諭知沒收，惟前揭甲基安非他命3 包已由臺灣嘉義地
    方法院檢察署檢察官於95年1 月10日以處分命令沒收並銷燬
    ，有該署檢察官扣押（沒收）物品處分命令影本1 紙在卷可
    稽（原審卷第201 頁），是上開甲基安非他命3 包既已沒收
    銷燬而滅失，自無庸再依上開條文規定為沒收銷燬之諭知。
    至未扣案之00000000 00 號、0000000000號及0000000000號
    行動電話3 支（均含SIM 卡），分別係被告丙○○及甲○○
    所有，業據被告丙○○、甲○○分別供承在卷（丙○○部分
    : 原審一卷160 頁；被告甲○○部分: 本院卷93頁反面）；
    均係供其等彼此或與柳耀彬聯絡販賣第二級毒品所用之物，
    應依毒品危害防制條例第19條第1 項之規定，宣告沒收，如
    全部或一部不能沒收時，追徵其價額或各以其2 人財產抵償
    之。另附表編號三、四之電話、識別卡為被告丙○○贈與而
    為柳耀彬所有，故已非被告丙○○所有，且柳耀彬供自身運
    輸毒品犯罪所用之物，與被告丙○○或被告甲○○無涉。另
    查：1 、附表編號2 之外包裝黑色背包1 只，雖係被告甲○○交付柳耀輝，尚無證據證明係被告甲○○所有。2 、柳耀
    彬辯稱附表編號5 之現金為伊經營上述工作室所用之貨款，
    且有中華商業銀行綜合存款存摺交易明細為證（附於台灣嘉
    義地方法院93年度重訴字第7 號卷第84至85頁），不能證明
    係柳耀彬運輸本件毒品所得財物，或被告甲○○或丙○○販
    賣毒品所得之財物。3 、參酌前開通訊監察譯文，不能證明
    被告丙○○或甲○○曾持附表編號6 之行動電話以犯販賣毒
    品罪。是附表編號二、五、六之物品，均與被告丙○○或甲○○犯罪無涉，自均不符毒品危害防制條例第19條或刑法第
    38條之法定沒收要件，而無從宣告沒收，一併敘明。
據上論結，應依刑事訴訟法第369 條第1 項前段、第364 條、98
年11月20日修正施行前毒品危害防制條例第4 條第2 項、第19條
第1 項，刑法第2 條第1 項、第11條前段，95年7 月1 日修正前
刑法、第28條、第47條、第55條後段，判決如主文。
本案經檢察官陳建年到庭執行職務。
中    華    民    國    98    年    12    月    23    日
                  刑事第八庭    審判長法  官   洪兆隆
                                      法  官   張盛喜
                                      法  官   李政庭
以上正本證明與原本無異。
如不服本判決應於收受本判決後10日內向本院提出上訴書狀，其
未敘述上訴理由者，並得於提起上訴後10日內向本院補提理由書
狀（均須按他造當事人之人數附繕本）「切勿逕送上級法院」。
中    華    民    國    98    年    12    月    23    日
                                      書記官   吳福連
附表
┌──┬────────────────┬───────────────┐
│編號│        扣  案  物  品          │      備              註      │
├──┼────────────────┼───────────────┤
│ 一 │白色結晶粉末3 包（即第二級毒品甲│無                            │
│    │基安非他命，含編號2 包裝袋毛重3 │                              │
│    │122.14點公克，驗餘淨重3047.33 公│                              │
│    │克）                            │                              │
├──┼────────────────┼───────────────┤
│ 二 │編號一毒品之塑膠包裝袋3 只、外包│無                            │
│    │裝黑色背包1 只（後者於當場查獲後│                              │
│    │未據扣案）                      │                              │
├──┼────────────────┼───────────────┤
│ 三 │行動電話1 具（含0000000000號識別│柳耀彬所有                    │
│    │卡）                            │                              │
│    │                                │                              │
├──┼────────────────┼───────────────┤
│ 四 │識別卡4枚                       │柳耀彬所有                    │
├──┼────────────────┼───────────────┤
│ 五 │現金12萬8300元                  │無                            │
├──┼────────────────┼───────────────┤
│ 六 │行動電話2 具（各含0000000000、09│無                            │
│    │00000000號識別卡1 枚）          │                              │
│    │                                │                              │
└──┴────────────────┴───────────────┘
附錄本件判決論罪科刑法條：
98年5月20日毒品危害防制條例第四條第二項
製造、運輸、販賣第二級毒品者，處無期徒刑或七年以上有期徒
刑，得併科新臺幣七百萬元以下罰金。


司法院資訊處製作；財團法人民間司法改革基金會備份。
